臺灣士林地方法院民事判決
                                     109年度訴字第2045號
原      告  范玉嬌  
訴訟代理人  陳又新律師
複 代理 人  張家瑋律師
            宋建誼律師
被      告  范良麟  
            范良明  
上  一  人
法定代理人  戴紹玲  
被      告  范良華  
上列當事人間請求履行契約事件，本院於民國110年12月24日言
詞辯論終結，判決如下：
    主  文
原告之訴及假執行之聲請均駁回。
訴訟費用由原告負擔。
    事  實  及  理  由
壹、程序事項
一、按禁止重複起訴，係指同一事件而言。所謂同一事件，必同
    一當事人，就同一法律關係，而為同一之請求，若此三者有
    一不同，即不得謂為同一事件，而受重訴之禁止。查本件原
    告雖曾以另案對本件被告起訴主張被告范良華、范良麟、范
    良明(以下合稱被告，若各別稱之，則逕稱姓名)未依同意書
    (下稱系爭同意書)履行將門牌號碼新竹市○○路00巷0號6樓之
    1、6樓之2房屋(下合稱系爭房屋)所有權移轉登記予原告之
    損害賠償或轉讓價金，請求被告給付損害賠償或轉售金額，
    及依補償協議(下稱系爭補償協議)約定給付損害賠償新臺幣
    (下同)100萬元(案列本院107年度訴字第1906號，下稱1096
    號事件)，嗣於1096號事件訴訟進行中，原告改主張僅依系
    爭補償協議為請求權基礎(即訴訟標的)，請求被告履行給付
    系爭補償協議約定給付之賠償金，並變更其聲明為范良華、
    范良麟應各給付原告100萬元，范良明應給付原告80萬元(見
    另1096號事件卷第80頁)，亦經本院調閱1096號事件卷宗查
    核屬實。是1096號事件之訴訟標的(即系爭補償協議)，核與
    本件訴訟標的(即系爭同意書之債務不履行損害賠償請求權)
    並不相同，非屬同一事件。則范良明、范良麟抗辯原告提起
    本件訴訟乃重複起訴云云，難認可採。
二、又原告原起訴聲明為被告應連帶給付420萬元予原告(見士調
    卷第3頁背面)，嗣於訴訟進行中，原告將上開聲明變更為被
    告應給付原告420萬元(見本院卷第138頁)，核屬訴之聲明減
    縮，與民事訴訟法第255條第1項第3款規定相符，應予准許
    。
三、本件被告范良明、范良華均未於最後言詞辯論期日到場，核
    無民事訴訟法第386條各款所列情形，爰依原告之聲請，由
    其一造辯論而為判決。
貳、實體事項
一、原告主張：兩造就母親范卓鐵所遺留之坐落新竹市○○段○0○
    段000地號土地(下稱系爭土地)，與訴外人廖范美、范玫璘
    於83年7月19日簽立系爭同意書同意由被告在系爭土地興建
    房屋並移轉該建物之第六層所有權予原告、范玫璘、廖范美
    以換取原告、范玫璘及廖范美拋棄對系爭土地之繼承權利。
    嗣被告取得系爭土地部持分後，竟為阻止系爭同意書之條件
    成就，而將系爭土地所有權移轉登記予建商，委由建商興建
    門牌號碼新竹市○○路00巷0號建物(下稱系爭建物)，且於興
    建過程中亦未告知伊，讓伊有出資機會，顯係以不正當之行
    為阻止系爭同意書之條件不成就，應視為條件已成就。被告
    依系爭同意書，本應將該建物6樓房屋即系爭房屋之所有權
    應有部分1/3移轉登記予伊，惟系爭房屋已移轉登記予第三
    人所有，被告已無法履行移轉系爭房屋所有權應有部分1/3
    予伊而有給付不能之情形。伊得依民法第226條第1項規定，
    請求被告賠償420萬元。為此，爰依系爭同意書、遺產分割
    協議書及民法第226條第1項規定，提起本件訴訟等語。並聲
    明：㈠被告應給付原告420萬元。㈡願供擔保，請准宣告假執
    行。
二、被告方面：
　㈠被告范良明(雖未於最後言詞辯論期日到場，惟曾於之前言詞
    辯論期日到場並以書狀答辯)、范良麟則以：兩造間系爭同
    意書之約定係於被告經濟條件寬裕時，能自力興建建物，則
    將系爭房屋之所有權移轉予原告、范玫璘及廖范美，惟系爭
    房屋之興建費用仍需由原告、范玫璘及廖范美負擔，而非係
    贈與其3人。然伊等因無資力自建，而與訴外人東展建設股
    份有限公司(下稱東展公司)合意興建地上7層地下1層之建物
    ，則該建物及系爭房屋既非其自建，又其中1、4、5、6樓(
    即系爭房屋)及地下1樓房屋均歸屬建商所有，亦非伊等所有
    ，且原告亦未負擔系爭房屋興建費用，故系爭同意書約定之
    條件並未成就，伊等並無負移轉系爭房屋所有權予原告之義
    務。縱認伊等依系爭同意書負有移轉系爭房屋所有權之義務
    ，惟原告之請求權已罹於15年時效，伊等為時效抗辯，原告
    自不得再向伊等請求損害賠償等語，資為答辯。並聲明：㈠
    原告之訴及假執行之聲請均駁回。㈡如受不利判決，願供擔
    保，請准宣告免為假執行。
  ㈡被告范良華未於言詞辯論期日到場，亦未提出書狀作何聲明
    或陳述。
三、查兩造及原告曾簽立遺產分割協議書約定就被繼承人范卓鉄
    所遺之系爭土地由被告各繼承持分1/3，現金10萬元則由原
    告、廖范美各繼承1/3；又系爭房屋於89年4月27日建築完成
    ，並於89年10月12日辦理所有權第一次登記予東展公司名下
    ，嗣於89年11月6日以買賣為原因由東展公司辦理所有權移
    轉登記予訴外人彭瑞馨(嗣更名為彭瑞增)，彭瑞增於102年4
    月22日以買賣為原因辦理所有權移轉登記予訴外人何政憲及
    傅勻英，嗣何政憲於105年5月27日以夫妻贈與為原因辦理所
    有權移轉登記予傅勻英，系爭房屋均未曾登記在被告名下，
    此有遺產分割協議書、土地建物查詢資料、異動索引可稽(
    見士調字卷第7頁、本院卷第97至103頁、第155至158頁)，
    且為兩造所不爭執，堪認原告主張系爭房屋未登記在被告名
    下，以及被告辯稱系爭房屋非伊等所有乙情，均堪採信。
四、原告主張依系爭同意書，被告負有將系爭房屋所有權1/3移
    轉予伊之義務，惟系爭房屋所有權已移轉登記予第三人，被
    告已陷於給付不能，其得依民法第226條第1項給付不能之債
    務不履行規定，請求被告賠償420萬元云云，為范良明、范
    良麟否認，並以前揭情詞置辯。惟查：
　㈠按依法律之規定，有使用文字之必要者，得不由本人自寫，
    但必須親自簽名；如有用印章代簽名者，其蓋章與簽名生同
    等之效力。民法第3條第1、2項定有明文。又當事人主張有
    利於己之事實，就其事實有舉證之責任，又私人之印章，由
    自己使用為常態，被人盜用為變態，主張變態事實之當事人
    ，自應就此印章被盜用之事實負舉證之責任。被上訴人於事
    實審已自承系爭借據連帶保證人所蓋用之印文為其印鑑，係
    屬真正，則被上訴人自應就其抗辯係遭他人盜蓋一節，負舉
    證責任。本件原告主張兩造間曾訂立系爭同意書，范良明、
    范良麟雖於本院審理中曾否認該同意書上其二人各自簽名之
    真正，惟其二人並不否認其上「范良麟」、「范良明」印章
    為真正，僅辯稱係范良華未經其二人同意而盜蓋乙節，然其
    2人並未舉證證明有何遭盜蓋之情事，尚難認其二人印章有
    遭盜蓋，況范良麟嗣已改稱伊不爭執印章是未經伊同意所蓋
    等語(見本院卷第231頁)。是堪認系爭同意書上之立同意書
    人范良明、范良麟之印文為真正，依民法第3條第2項規與簽
    名生同等之效力，且被告於本院第1906號事件所提出之民事
    答辯狀亦自陳被告於83年7月19日簽立系爭同意書等語，有
    該民事答辯狀可佐(見本院卷第121頁)。堪認原告主張兩造
    間有訂立系爭同意書等語，應為可取。
　㈡至原告主張依系爭同意書，被告負有移轉系爭房屋所有權予
    伊之義務，因被告故意讓條件不成就，且系爭房屋現非被告
    所有，被告已陷於給付不能，伊得依民法第226條第1項債務
    不履行(給付不能)之規定，請求被告賠償420萬元云云。然
    查：
　⒈依系爭同意書記載：「立同意書人…同意於繼承之土地自建六
    層樓房時，同意就繼承後土地自建之第六層由范玫璘、范玉
    嬌(即原告)、廖范美三人平均取得產權，有關第六層之建築
    物費用由取得人各自負擔。」(見士調卷第8至9頁)，而系爭
    房屋係由被告與東展公司合建，且係由東展公司取得系爭房
    屋所有權，並辦理第一次保存登記，已如前述，為兩造所不
    爭執，堪認系爭房屋非被告自建至明。又系爭同意書既以載
    明係於被告自建6層樓房時，及由原告及范玫璘、廖范美各
    自負擔興建系爭房屋費用時，則由原告及范玫璘、廖范美三
    人平均取得系爭房屋所有權，而如前述，系爭房屋既非被告
    自建，且原告亦自陳承其未曾支出或負擔系爭房屋之興建費
    用，故認系爭同意書約定由被告在系爭土地上自建6層樓房
    ，且原告負擔興建系爭房屋費用之條件並未成就，則被告不
    負有移轉系爭房屋所有權應有部分1/3予原告之義務。
　⒉原告主張係被告故意使系爭同意書之條件不成就云云，為范
    良麟否認，並辯稱：被告並無資力自建等語。惟按因條件成
    就而受不利益之當事人，如以不正當行為阻其條件之成就者
    ，視為條件已成就，民法第101條第1項固定有明文，然所謂
    阻其條件之成就，必須有阻其條件成就之故意行為，並其行
    為與條件之成就有相當因果關係，始足當之。準此，所謂阻
    其條件之成就固不限於積極行為，凡依契約或通常情形，當
    事人應為一定之行為使其條件成就，乃為圖免因條件成就而
    受不利益，任意不為該行為，此種消極行為，亦該當於本條
    所規定之不正當行為，惟仍必須有阻其條件成就之故意行為
    ，倘僅係過失行為，或主張適用本條規定之一方無從證明其
    主觀上具有故意者，仍不得逕謂該當於本條所規定之不正當
    行為。查原告僅空言主張被告故意使系爭同意書條件不成就
    ，惟並未舉證以實其說，且未提出任何證據證明被告確有資
    力自建而不自建或有何故意阻撓原告出資興建等情，故尚難
    認被告有何故意使系爭同意書約定之條件不成就之情形。
　⒊綜上，原告主張被告依系爭同意書負有移轉系爭房屋所有權1
    /3予伊之義務，被告已陷於給付不能，伊依民法第226條第1
    項債務不履行(給付不能)規定，得請求被告給付損害賠償42
    0萬元云云，難認可採。　
五、從而，原告主張依系爭同意書、遺產分割協議書及民法第22
    6條1項規定，請求被告給付420萬元，為無理由，應予駁回
    。又原告之訴既經駁回，其假執行之聲請亦失所依據，應併
    予駁回。　　
六、據上論結，原告之訴為無理由，依民事訴訟法第385條第1項
    前段、第78條判決如主文。
中　　華　　民　　國　 111　　年　　1 　　月　　14　　日
                  民事第三庭法  官  陳月雯
以上正本係照原本作成。
如對本判決上訴，應於判決送達後20日內向本院提出上訴狀，若
委任律師提起上訴者，應一併繳納上訴審裁判費，否則本院得不
命補正逕行駁回上訴。
中　　華　　民　　國　 111　　年　　1 　　月　　14　　日
                            書記官  劉雅萍